# 请教陈版，关于发行股份购买股权形成同一控制下企业合并的处理。

提问人：768895149 时间：2020-12-01 08:05:09
业务背景，A公司下有拟IPO公司B和C公司（60%），B通过发行股份向多方购买C公司100%股权，形成同一控制下企业合并。
C公司净资产账面价值 80 ，股权评估价值 200 ，B发行股份 100 。
按照准则规定，在B公司单体应按照A下C公司账面净资产值作为长期股权投资初始确认入账价值，在该业务下，B个别报表确认：
借：长投 80
借：资本公积/未分配利润 20
贷：股本 100
导致因会计处理角度，有出资不实的情形，这是否影响ipo相关出资要求？
经查看瑞华研究资料问题，关于 “同一控制下企业合并中，合并方以被合并方评估价值增资时的账务处理）”中理解，为应对该种影响，有如下处理方式“但在实务中，如果各方股东约定按被合并方净资产评估值增加合并方的注册资本和实收资本，则为了避免出现在会计处理中用于出资的资产计价低于实收资本增加额从而导致资本公积为负数的情况，也可以在此情况下在合并方的个别报表中按被合并方净资产的评估值对长期股权投资进行初始计量；”。
但出具合并报表及审计报告时，需要一并披露母公司数据，应该如何处理，如何考虑呢，请陈版指点！

回答人：chenyiwei
你说的这个案例还涉及到与同一控制下企业合并同时发生的收购少数股权交易。具体会计处理请参考《瑞华研究2010 ～ 2019 汇编》之“问题3-2-43（与同一控制下企业合并同时完成的收购少数股权交易）”。即，B对C的长投成本应为以下两者之和：
1 、C的合并日账面净资产的60%；
2 、B向C的少数股东发行股份的公允价值。
上述两者之和，减去发行股份对应的股本面值，剩余部分调整资本公积（股本溢价）。

提问人：768895149 时间：2020-12-03 09:06:00
谢谢陈版！
在该种情况下，发行股份的验资报告上体现的资本公积，与同一控制下企业合并对应的资本公积是不是就不一致了。即验资报告上面的资本公积是体现股权的公允价值-股本，账面的资本公积是按照企业会计准则的规定进行处理，形成的差异是否可以解释。

回答人：chenyiwei
是不一致。为了避免歧义，验资报告中最好不要直接提及贷记资本公积的金额。